臺灣桃園地方法院刑事判決
110年度訴字第1140號
公  訴  人  臺灣桃園地方檢察署檢察官
被      告  孫祐德


指定辯護人  本院公設辯護人彭詩雯
上列被告因毒品危害防制條例案件，經檢察官提起公訴（110年
度偵字第12955號），本院判決如下：
    主  文
甲○○製造第三級毒品而混合二種以上之毒品，處有期徒刑貳年貳
月。扣案如附表編號一至十五所示之物均沒收。
    事  實
一、甲○○基於混合二種以上毒品而製造第三級毒品之犯意，於民
    國110年1月至同年3月21日間，在桃園市楊梅區三民路之住
    處，利用分裝杯、分裝缽、電子磅秤及封膜機等工具，將含
    有第三級毒品愷他命、4-甲基甲基卡西酮及第四級毒品硝西
    泮（耐妥眠）成分之原料及不含毒品成分之果汁粉，裝入鋁
    箔袋中再行封口，而製造如附表編號1至3所示之毒品飲料包
    。嗣於110年3月21日22時14分許，桃園市政府警察局楊梅分
    局警員因另案前往上址查訪時，甲○○向警員自首製造毒品而
    查獲。
二、案經桃園市政府警察局楊梅分局移送臺灣桃園地方檢察署檢
    察官偵查起訴。
    理  由
一、本判決援引之供述及非供述證據，均係依法定方式取得，並
    經本院於審理期日踐行合法之調查，被告甲○○及辯護人迄本
    院言詞辯論終結前，均未爭執其證據能力，得採為判決之基
    礎。
二、上開犯罪事實，業據被告於偵查及本院審理中坦承不諱，並
    有查獲現場照片、扣案物照片及臺北榮民總醫院毒品成分鑑
    定書在卷可憑（見偵卷第83-98頁、第227-239頁），另有扣
    案如附表編號1至15所示之物可佐。足認被告之自白有相當
    之證據相佐，且與事實相符，堪信為真實。故本案事證明確
    ，被告犯行堪以認定，應依法論罪科刑。
三、論罪科刑：
　㈠法律適用之說明：
　⒈毒品危害防制條例第4條所謂製造，除將原物料提煉製成毒品
    外，並包括以改變毒品成分及效用為目的之加工（如轉化毒
    品種類、提高純度）、改變毒品型態（如將液態毒品加工成
    固態，將粉末狀毒品加工成錠劑，或使潮濕之毒品乾燥化等
    ），以及混合數種毒品而形成新型態毒品混合物（最高法院
    110年度台上字第521號判決、102年度台上字第2477號判決
    同此見解）。
　⒉毒品危害防制條例第9條第3項規定，犯同條例第4條至第8條
    之罪而混合二種以上之毒品者，適用其中最高級別毒品之法
    定刑，並加重其刑至二分之一。此為借用既有罪名之構成要
    件及法定刑，增加其他要件並加重刑度後，成為獨立之犯罪
    型態。
　⒊查愷他命、4-甲基甲基卡西酮為毒品危害防制條例所列管之
    第三級毒品，硝西泮（耐妥眠）則為第四級毒品。被告將含
    有愷他命、4-甲基甲基卡西酮及硝西泮成分之原料，混合不
    含毒品成分之果汁粉，相互調合而加工製成飲料包，供人施
    用後，愷他命、4-甲基甲基卡西酮及硝西泮等毒品成分，將
    同時對人體發揮其作用，形成新型態毒品混合物，即係混合
    二種以上毒品成分而製造毒品。
　㈡罪名：
　⒈被告所為，犯毒品危害防制條例第9條第3項、第4條第3項之
    製造第三級毒品而混合二種以上之毒品罪。其因製造而持有
    第三級毒品純質淨重逾5公克之行為，為製造之高度行為吸
    收，不另論罪。
　⒉公訴意旨認被告犯毒品危害防制條例第4條第3項、同條第4項
    之製造第三級、第四級毒品罪，容有誤會。又檢察官起訴所
    指犯罪與本院認定之犯罪，其基礎社會事實同一，並經本院
    對被告告知罪名，故依刑事訴訟法第300條規定，變更起訴
    法條。
　㈢審判範圍擴張之說明：
　⒈起訴範圍：
　　本案起訴書記載之犯罪事實，係被告「以此混合不同種類第
    三、四級毒品之加工改製方式，製造成含有第三、四級毒品
    之咖啡包」，堪認檢察官係起訴被告製造附表編號1至3所示
    混合第三級、第四級毒品之飲料包，至於附表編號4所示飲
    料包，僅含有第三級毒品4-甲基甲基卡西酮成分，非屬檢察
    官起訴製造之毒品。此外，起訴書亦未記載其他關於持有毒
    品犯罪之事實，應認附表編號4所示之飲料包即不在檢察官
    起訴之犯罪事實內。
　⒉審判範圍之擴張：
　　毒品危害防制條例第4條所謂製造行為，已說明如前。被告
    製作附表編號4所示飲料包，僅是將單一毒品（即4-甲基甲
    基卡西酮粉末）與非屬毒品之物質混合後，一同裝入鋁箔袋
    中再予以封口，並未改變原本毒品之性質或狀態，非屬製造
    毒品之行為。被告將4-甲基甲基卡西酮粉末裝入鋁箔袋，僅
    是改變持有之方式，仍屬其持有第三級毒品純質淨重逾5公
    克行為之延續，為實質上一行為。又被告持有第三級毒品純
    質淨重逾5公克之行為，與本案起訴之製造毒品行為，屬實
    質上一罪關係，故持有之事實為起訴效力所及，本院應併予
    審究，惟因受製造行為所吸收，故不另論罪，附此敘明。
　㈣刑之加重及減輕之說明：
　⒈被告製造第三級毒品而混合第三級及第四級毒品，依毒品危
    害防制條例第9條第3項規定，應依最高級別毒品即製造第三
    級毒品罪之法定刑加重其刑。
　⒉被告就本案犯罪，於偵查及審理中均自白，依毒品危害防制
    條例第17條第2項規定，減輕其刑。又本案係因警員調查鬥
    毆案件，前往被告之住處查訪，經被告向警員自首並主動交
    付所製造之毒品飲料包，有警員職務報告在卷可憑（見偵卷
    第23頁），堪認被告於職司偵查之公務員發覺其製造毒品之
    犯罪前，即主動承認犯罪，合於自首之要件，依刑法第62條
    前段規定，減輕其刑。被告就本案有前述加重及減輕事由，
    依法先加後減並遞減之。
　⒊至於被告於偵查中雖供述其毒品原料之來源，惟偵查機關並
    未因此查獲其毒品來源或共犯，有桃園市政府警察局楊梅分
    局函在卷可憑（本院卷第61頁、第65頁），故無毒品危害防
    制條例第17條第1項規定之適用。另辯護人雖為被告請求依
    刑法第59條規定酌減其刑，然而被告所為，製造社會上毒品
    流通之源頭，影響甚鉅，本即不宜輕縱。且被告係因認有利
    可圖而製造毒品，其犯罪之客觀情況，不足以引起一般社會
    之同情。此外，被告於本案之犯罪，經依前開規定遞減其刑
    後，並無情輕法重之虞，故不予酌減其刑。
　㈤科刑：
　　審酌被告無視國家禁絕毒品之法令，企圖透過毒品謀取不法
    利益而為本案製造毒品之犯行，致生毒品流通、氾濫之風險
    ，實不足取。念及被告主動向警員自首，於本案偵查程序始
    終坦承犯行，態度良好，於本案查獲製造之毒品數量非鉅，
    兼衡其製造毒品之手段、素行、智識能力及生活狀況等一切
    情狀，量處如主文所示之刑。
四、沒收：
　㈠扣案如附表編號1至6所示之物，含有第三級毒品4-甲基甲基
    卡西酮、愷他命及硝甲西泮成分，合計純質淨重逾5公克，
    為法律禁止持有之違禁物，均與本案被告製造及持有毒品之
    行為具有關聯性，應依刑法第38條第1項規定沒收。盛裝該
    毒品之包裝袋，因難以將袋內毒品完全析離，應併同沒收。
    至於毒品因採檢而用罄之部分，既已滅失，即無庸再諭知沒
    收，附此敘明。
　㈡扣案如附表編號7至15所示之物，均為被告所有。其中編號7
    至13所示之物，係供本案犯罪所用，編號14係尚未使用之鋁
    箔包裝袋，編號15係預備用於分裝，惟尚未實際使用之設備
    ，此據被告供承在卷（見偵卷第35頁，本院卷第53頁、第10
    4頁）。堪認就附表編號7至13所示之物，係供被告製造毒品
    所用，應依毒品危害防制條例第19條第1項規定沒收。附表
    編號14、15所示，則係被告所有供犯罪預備之物，應依刑法
    第38條第2項前段規定沒收。
　㈢至於扣案如附表編號16所示之手機，無事證顯示與本案犯罪
    有關，故不予沒收。
據上論斷，應依刑事訴訟法第299條第1項前段、第300條，判決
如主文。
本案經檢察官乙○○提起公訴，檢察官周彤芬到庭執行職務。
中　　華　　民　　國　　111 　年　　4 　　月　　22　　日
                  刑事第四庭  審判長法  官  黃柏嘉
　　　　　　　　　
　　　　　　　　　                  法  官  陳韋如
　　　　　　　　　
                　　　　　　　　　  法　官　涂偉俊
以上正本證明與原本無異。
如不服本判決應於收受判決後20日內向本院提出上訴書狀，並應
敘述具體理由。其未敘述上訴理由者，應於上訴期間屆滿後20日
內向本院補提理由書(均須按他造當事人之人數附繕本)「切勿逕
送上級法院」。 

　　　　　　　　　　　　　　　     書記官　余玫萱　　　　　　　　　
中　　華　　民　　國　　111 　年　　4 　　月　　22　　日



附錄所犯法條：
毒品危害防制條例第4條
製造、運輸、販賣第一級毒品者，處死刑或無期徒刑；處無期徒
刑者，得併科新臺幣3千萬元以下罰金。
製造、運輸、販賣第二級毒品者，處無期徒刑或10年以上有期徒
刑，得併科新臺幣1千5百萬元以下罰金。
製造、運輸、販賣第三級毒品者，處7年以上有期徒刑，得併科
新臺幣1千萬元以下罰金。
製造、運輸、販賣第四級毒品者，處5年以上12年以下有期徒刑
，得併科新臺幣5百萬元以下罰金。
製造、運輸、販賣專供製造或施用毒品之器具者，處1年以上7年
以下有期徒刑，得併科新臺幣1百50萬元以下罰金。
前五項之未遂犯罰之。
毒品危害防制條例第9條
成年人對未成年人販賣毒品或犯前三條之罪者，依各該條項規定
加重其刑至二分之一。
明知為懷胎婦女而對之販賣毒品或犯前三條之罪者，亦同。
犯前五條之罪而混合二種以上之毒品者，適用其中最高級別毒品
之法定刑，並加重其刑至二分之一。
附表：
編號 物品 數量 備註欄 1 毒品飲料包 9包 ㈠檢體編號：C0000000-0 ㈡檢體外觀： 　路易威登（Louis Vuitton）品牌圖案教堂穹頂照片包裝袋內含莓紅色粉末摻雜米色顆粒。 ㈢毛    重：79.4432公克 ㈣淨    重：70.2793公克 ㈤取 樣 量：1.7506公克 ㈥驗 餘 量：68.5287公克 ㈦結果判定：檢出成分 　　　　　　①愷他命 　　　　　　②4-甲基甲基卡西酮 　　　　　　③硝西泮（耐妥眠） ㈧純    度： 　①4-甲基甲基卡西酮成分 　　純    度：2.93％ 　　純質淨重：2.0592公克 　②硝西泮（耐妥眠）成分 　　純    度：0.065％ 　　純質淨重：0.0457公克 　③愷他命成分 　　純    度： 　　定量檢驗結果小於最低可定量極限，故無法計算純度。 2 毒品飲料包 9包 ㈠檢體編號：C0000000-0 ㈡檢體外觀： 　路易威登（Louis Vuitton）品牌圖案教堂穹頂照片包裝袋內含莓紅色粉末摻雜米色顆粒。 ㈢毛    重：74.5038公克 ㈣淨    重：65.6856公克 ㈤取 樣 量：1.6922公克 ㈥驗 餘 量：63.9934公克 ㈦結果判定：檢出成分 　　　　　　①愷他命 　　　　　　②4-甲基甲基卡西酮 　　　　　　③硝西泮（耐妥眠） ㈧純    度： 　①4-甲基甲基卡西酮成分 　　純    度：3.50％ 　　純質淨重：2.2990公克　　　 　②硝西泮（耐妥眠）成分 　　純    度：0.057％ 　　純質淨重：0.0374公克　 　③愷他命成分 　　純    度： 　　定量檢驗結果小於最低可定量極限，故無法計算純度。　　 3 毒品飲料包 8包 ㈠檢體編號：C0000000-0 ㈡檢體外觀： 　路易威登（Louis Vuitton）品牌圖案教堂穹頂照片包裝袋內含莓紅色粉末摻雜米色顆粒。 ㈢毛    重：81.4474公克 ㈣淨    重：73.5962公克 ㈤取 樣 量：1.5827公克 ㈥驗 餘 量：72.0135公克 ㈦結果判定：檢出成分 　　　　　　①愷他命 　　　　　　②4-甲基甲基卡西酮 　　　　　　③硝西泮、耐妥眠 ㈧純    度： 　①4-甲基甲基卡西酮成分 　　純    度：3.14％ 　　純質淨重：2.3109公克 　②硝西泮（耐妥眠）成分 　　純    度：0.030％ 　　純質淨重：0.0220公克　　 　③愷他命成分 　　純    度： 　　定量檢驗結果小於最低可定量極限，故無法計算純度。　 4 毒品飲料包 8包 ㈠檢體編號：C0000000-0 ㈡檢體外觀： 　路易威登（Louis Vuitton）品牌圖案教堂穹頂照片包裝袋內含莓紅色粉末摻雜米色顆粒 ㈢毛    重：78.7821公克 ㈣淨    重：70.8125公克 ㈤取 樣 量：0.6031公克 ㈥驗 餘 量：70.2094公克 ㈦結果判定：檢出成分4-甲基甲基卡西酮 ㈧純    度： 　4-甲基甲基卡西酮成分 　純    度：2.25％ 　純質淨重：1.5933公克 5 甲基甲基卡西酮（含袋） 1包 ㈠檢體編號：C0000000-0 ㈡檢體外觀：淺土黃色粉末 ㈢毛    重：16.0966公克 ㈣淨    重：14.5600公克 ㈤取 樣 量：0.4098公克 ㈥驗 餘 量：14.1502公克 ㈦結果判定：檢出成分 4-甲基甲基卡西酮 ㈧純    度： 　4-甲基甲基卡西酮成分 　純    度：34.5％ 　純質淨重：5.0232公克 6 硝甲西泮（含袋） 1包 ㈠檢體編號：C0000000-0 ㈡檢體外觀： 　5/028字樣淺綠色圓形錠劑89顆（編號1） ㈢毛    重：16.4686公克 ㈣淨    重：15.6587公克 ㈤取 樣 量：0.5384公克 ㈥驗 餘 量：15.1203公克（驗餘86顆） ㈦結果判定：檢出成分 　　　　　  ①硝甲西泮 　　　　　  ②硝西泮（耐妥眠） 　　　　　  ③氯氮平 ㈧純    度： 　①硝甲西泮成分： 　　純    度：0.024％ 　　純質淨重：0.0038公克 　②硝西泮（耐妥眠）成分 　　純    度：2.49％ 　　純質淨重：0.3899公克　　　 7 硝甲西泮（含袋） 2包 ㈠檢體編號：C0000000-0 ㈡檢體外觀： 　淺黃綠色粉末（編號2、3） ㈢毛    重：14.6025公克 ㈣淨    重：13.0659公克 ㈤取 樣 量：0.8777公克 ㈥驗 餘 量：12.1882公克 ㈦結果判定：檢出成分 　　　　　　①硝西泮（耐妥眠） 　　　　　　②氯氮平 ㈧純    度： 　硝西泮（耐妥眠）成分 　純    度：1.55％ 　純質淨重：0.2025公克 8 果汁粉（含袋） 1袋 ㈠檢體編號：C0000000-0 ㈡檢體外觀： 　益昌實業批發包裝袋黑嘉麗果汁粉（C）內含莓紅色粉末 ㈢毛  　重：739.4200公克 ㈣淨    重：721.5017公克 ㈤取 樣 量：0.8322克 ㈥驗 餘 量：720.6695公克 ㈦結果判定：未檢出毒品 9 甲基甲基卡西酮殘渣袋 2包  10 分裝杯 1個  11 分裝缽 2個  12 電子磅秤 1台  13 封膜機 1台  14 空分裝袋 1批  15 分裝機 1台  16 蘋果手機 1支 門號：0000-000-000 IMEI：000000000000000